【裁判字號】    99,易,2053
【裁判日期】    991111
【裁判案由】    詐欺
【裁判全文】
臺灣高雄地方法院刑事判決              99年度易字第2053號
公  訴  人  臺灣高雄地方法院檢察署檢察官
被      告  乙○○
上列被告因詐欺案件，經檢察官提起公訴（99年度偵字第21720
號），本院判決如下：
    主  文
乙○○犯幫助詐欺取財罪，處拘役肆拾日，如易科罰金，以新臺
幣壹仟元折算壹日，緩刑貳年，並應給付丙○○新臺幣捌仟壹佰
元，其中新臺幣肆仟壹佰元部份，於民國九十九年十一月十日給
付，其餘肆仟元於民國九十九年十二月十日給付，如一期未給付
，視為全部到期。
    事  實
一、乙○○可預見一般取得他人金融帳戶常與財產犯罪有密切之
    關聯，亦知悉詐騙集團等不法分子經常利用他人存款帳戶、
    金融卡、密碼以轉帳方式，詐取他人財物，逃避偵查，竟仍
    以不違背其本意之幫助犯意，於民國99年1 月14日，撥打自
    由時報廣告欄之求職電話，與姓名年籍不詳，自稱「阿嘉」
    （下稱「阿嘉」）之人約定於同年月17日19時許，在高雄市
    ○○路高雄火車站前麥當勞速食店門口碰面，並將其母李林
    品秀（不知情）所有之中華郵政股份有限公司海軍官校郵局
    （以下簡稱海軍官校郵局）帳號00000000000000號帳戶之存
    摺、金融卡及密碼，交付予真實姓名年籍不詳之詐欺集團成
    員，容任該犯罪集團使用上揭金融機構帳戶以遂行犯罪。嗣
    該詐欺集團成員取得上開帳戶資料後，即共同意圖為自己不
    法之所有，推由某成員以「venus1968go 」帳號登入奇摩拍
    賣網站，刊登不實「全新LG KC910」之販賣商品訊息，吸引
    丙○○於99年1 月18日上網瀏覽時，以新台幣（下同）8,10
    0 元購買前揭商品，並於同年月18日14時9 分許匯款8,100
    元至李林品秀上開海軍官校郵局帳戶內；未幾，該集團內成
    員即以金融卡將上開贓款提領一空得手。嗣因丙○○未收到
    購買之物品，不甘受騙而向警方報案，始循線查獲。
二、案經高雄縣政府警察局林園分局報請臺灣高雄地方法院檢察
    署檢察官偵查起訴。
    理  由
一、按被告以外之人於審判外之陳述，雖不符刑事訴訟法第159
    條之1 至第159 條之4 之規定，而經當事人於審判程序同意
    作為證據，法院審酌該言詞陳述或書面陳述作成時之情況，
    認為適當者，亦得為證據；當事人、代理人或辯護人於法院
    調查證據時，知有第159 條第1 項不得為證據之情形，而未
    於言詞辯論終結前聲明異議者，視為有前項之同意，刑事訴
    訟法第159 條之5 定有明文。查本案判決所引用具傳聞性質
    之各項證據資料，業據本院於審判期日依法踐行調查證據程
    序，公訴人、被告就上開證據之證據能力均未爭執，且於言
    詞辯論終結前亦未聲明異議，復查無依法應排除證據能力之
    情形，依上開規定，應有證據能力。
二、訊據被告固坦承將李林品秀上揭帳戶存摺、金融卡及密碼提
    供予詐欺集團成員使用等情，對於被害人丙○○遭詐騙，匯
    款上開金額至前揭帳戶，遭他人提領乙節，亦不爭執，惟矢
    口否認有何幫助詐欺犯行，辯稱：我看自由時報應徵司機工
    作，對方說是載送傳播妹，並說我收的款項扣掉我的日薪後
    ，再存入前揭帳戶，他們再用提款卡將錢領出來云云，經查
    ：
  (一)被告持李林品秀所有之前揭帳戶存摺、金融卡及密碼予詐欺
    集團成員，業據被告坦承在卷，核與證人李林品秀警詢中之
    證述相符，並有該局99年3 月11日高營字第0992000663號函
    檢附之立帳申請書、李林品秀身分證、全民健康保險卡及客
    戶歷史交易清單在卷可稽（見警卷第22至27頁）。又詐欺集
    團成員詐騙被害人丙○○匯款至上開帳戶等事實，亦據證人
    即被害人丙○○於警詢中證述明確，並有上開郵政國內匯款
    執據、奇摩拍賣通知信在卷可憑（見同上偵卷第14至18頁）
    ，而被告對於丙○○匯款至前揭帳戶而遭他人提領之事實，
    亦不否認。是以被告所交付李林品秀上開帳戶存摺、金融卡
    及密碼，確遭詐欺集團成員持有使用，並於詐騙被害人匯款
    後加以提領一空等情，堪以認定。
  (二)被告固否認有幫助他人詐欺取財之犯行，並以前詞置辯。惟
    於金融機構開設存款帳戶，請領存摺、金融卡（含密碼）一
    事，原係針對個人身分之社會信用而予以資金流通，具有強
    烈之屬人性，而金融帳戶為個人理財之工具，於金融機構申
    請開設存款帳戶亦無任何特殊之資格限制，一般民眾皆可以
    存入最低開戶金額之方式，任意於金融機構申請開設存款帳
    戶，且一人並可於不同之金融機構申請多數之存款帳戶使用
    ，此屬眾所周知之事實。是依一般人之社會生活經驗，若見
    他人不以自己名義申請帳戶，反而向人收取金融帳戶之金融
    卡、密碼供己使用，衡情對於該帳戶是否供不法之使用，當
    有合理之懷疑。且詐欺集團使用人頭帳戶作為詐欺等財產犯
    罪之工具，早已為平面及電子媒體廣為報導，而被告於偵查
    中供述：在軍中有拿到同等學歷，有作過送貨，還有開過麵
    包店，現在在作送貨工作，我有從新聞上看到類似以人頭帳
    戶作為詐騙工具的行為等語（見偵卷第11、12頁），顯見被
    告係智識正常且具社會經驗之成年人，對上情即難諉而不知
    。
  (三)又被告於本院準備程序時稱：公司名稱、地址均不清楚云云
    （見本院審易卷第25頁），被告應徵司機，對於「阿嘉」之
    年籍、真實身分、公司名稱、地址、負責人等毫無所悉，在
    未究明前，即冒然交付上開帳戶存摺、金融卡，並提供密碼
    ，此舉已與常情有違。再者，被告於警詢時復供陳：我的工
    作性質是接送傳播妹，所以要我提供名下的銀行存摺、金融
    卡及提款密碼，傳播小姐會把收到的錢交給我，對方要我先
    將錢存入我的帳戶再匯給他等語（見警卷第2 頁）。然被告
    載送之傳播小姐所賺取而交付之款項，均歸「阿嘉」所屬之
    公司所有，縱由被告或傳播小姐暫收上述款項，亦應由公司
    方面自行提供帳戶以供被告或傳播小姐存入，或於被告、傳
    播小姐返回公司後直接繳回公司人員即可，無需迂迴存入被
    告交付之帳戶內，再由公司使用被告提供之提款卡至銀行領
    取。被告對此違背常情之情事，豈能毫無懷疑而遽信之理。
  (四)另被告於偵查中供稱：因為我有從新聞上看到類似以人頭帳
    戶作為詐騙工具的行為，我心理有所懷疑，也有感到害怕，
    可是我應徵的工作不是很正當，我只有想過對方可能會拿這
    個帳戶去盜辦貸款，可是我媽媽已經超過70歲，我認為銀行
    不可能會同意核貸的，我想說如果出問題的話，我再去掛失
    就好了，我知道新聞報導人頭帳戶詐騙的事情，可是沒想到
    只有二天而已，就會發生詐騙的事情，我貪圖薪水較高而交
    付金融卡及密碼，我當初想到媽媽年紀較大，我沒有金融卡
    ，我想到不要被冒貸，沒有想到人頭帳戶也可以被拿去詐騙
    ，我想說如有問題可以馬上凍結，我有一點點懷疑他可能作
    為不法使用等語綦詳（見偵卷第12、13頁、本院卷第25、26
    頁）。從而，被告對於新聞報導交付帳戶予陌生之人易被作
    為詐騙工具已有認識，而被告明知所應徵工作內容係不正當
    ，斯時交付帳戶存摺、金融卡及密碼予詐欺集團成員時已有
    所懷疑，且可能被作為不法使用，始交付其母親李林品秀之
    前開帳戶存摺、金融卡及密碼以免遭冒貸等情狀，足徵被告
    對於提供帳戶存摺、金融卡及密碼等物供他人使用，有幫助
    該他人從事詐欺取財犯行之可能性，已有所預見；徵諸被告
    自承當時抱持縱然發生問題，事後再報案即可之想法始交付
    帳戶存摺、金融卡及密碼等情，堪認被告於主觀上對於其提
    供帳戶金融卡及密碼之行為，縱令因而幫助他人為詐欺取財
    之行為，亦不違反其本意甚明，被告確有幫助詐欺取財之不
    確定故意，洵堪認定。被告辯稱：伊交付帳戶並沒有要幫助
    他人犯罪的意思云云，並非足採。
  (五)至被告固供稱其於警詢時有提出應徵司機之報紙分類廣告云
    云。查，被告所辯其係經由報紙分類廣告刊登應徵司機工作
    之訊息，而與刊登報紙廣告者電話聯絡後交付帳戶之提款卡
    、密碼予自稱「阿嘉」所指示另名真實姓名年籍不詳之成年
    人一節，核與證人丁○○於本案審理中證述受詐騙經過大致
    相仿，並有卷附之報紙廣告、行動電話通聯調閱查詢單、內
    政部警政署反詐騙諮詢專線紀錄表在卷可證，堪認被告抗辯
    因求職而遭詐欺集團詐騙始交付前揭帳戶存摺、金融卡及密
    碼等情非虛。惟被告上開所指報紙分類廣告、行動電話通聯
    記錄，僅能認定被告提供前開帳戶存摺、金融卡及密碼之「
    動機」在於求職，而無直接換取該帳戶之對價，然尚不足推
    翻被告係在權衡可能之利弊得失後（貪圖薪水較高），仍基
    於不確定故意提供前開帳戶存摺、金融卡及密碼之事實，故
    上開證據資料尚不足為被告有利之認定。
  (六)綜上所述，被告前開辯解，仍難據為免責之事由，本案事證
    明確，被告犯行洵堪認定。
三、論罪科刑：
  (一)按刑法上之幫助犯，係對於犯罪與正犯有共同之認識，以幫
    助之意思，對於正犯資以助力，而未參與實施犯罪之行為者
    而言。因此如未參與實施犯罪構成要件之行為，且係出於幫
    助之意思提供助力，即屬幫助犯，而非共同正犯。被告基於
    幫助之犯意，提供詐騙集團成員上開提款卡及密碼，供其施
    用詐術，已如前述。詐騙集團成員利用被告之幫助，使被害
    人丙○○陷於錯誤，而匯款至被告提供之帳戶，足見被告僅
    係參與實施詐欺罪構成要件以外之行為，且並無證據證明被
    告係以正犯而非以幫助犯之犯意參與犯罪，應認其所為係幫
    助犯而非正犯行為。是核被告所為，係犯刑法第30條第1 項
    前段、第339 條第1 項詐欺取財罪之幫助犯。
  (二)被告幫助他人犯前開詐欺罪，爰依刑法第30條第2 項幫助犯
    之規定，按正犯之刑減輕之。
  (三)爰審酌被告因一時失慮，竟輕易提供帳戶資料予他人掩飾犯
    罪所得使用，非但增加被害人尋求救濟之困難，造成社會人
    心不安，亦助長詐騙犯罪者之氣焰，增加政府查緝此類犯罪
    之困難，使詐欺犯罪者得以順利取得詐欺所得之財物，危害
    財產交易安全，惟考量被害人受害之金額非鉅及事後與被害
    人達成和解等一切情狀，量處如主文所示之刑，並諭知易科
    罰金之折算標準。
  (四)末查，被告前因違反毒品危害防制條例案件，經臺灣士林地
    方法院以88年度士簡字第202 號判決判處有期徒刑3 月確定
    ，而於88年9 月27日易科罰金執行完畢，然被告於上開徒刑
    執行完畢後5 年以內未曾因故意犯罪受有期徒刑以上刑之宣
    告，此有臺灣高等法院被告前案紀錄表在卷可按，此次其因
    一時疏失，致罹刑典，經此偵、審教訓，日後當知所警愓，
    信無再犯之虞，本院認被告所受上開刑之宣告，以暫不執行
    為適當，故依法諭知緩刑2 年。
  (五)另本院斟酌被害人權益之保障，及給予被告自新機會，認於
    被告緩刑期間課予負擔，核屬適當，且為督促被告履行前開
    和解內容，併依刑法第74條第2 項第3 款予以宣告令被告應
    支付被害人丙○○8,100 元之損害賠償，其中4,100 元於99
    年11月10日給付，其餘4,000 元於99年12月10日給付，如有
    一期未付，視為全部到期；又倘被告不履行，且情節重大，
    足認原宣告之緩刑難收其預期效果，而有執行刑罰之必要者
    ，依刑法第75條之1 第1 項第4 款規定，得撤銷其緩刑宣告
    ，附此敘明。
據上論斷，應依刑事訴訟法第299 條第1 項前段、刑法第30條第
1 項前段、第2 項、第339 條第1 項、第41條第1 項前段、第74
條第1 項第2 款、第2 項第3 款，刑法施行法第1 條之1 ，判決
如主文。
本案經檢察官甲○○到庭執行職務。
中    華    民    國    99    年    11    月    11    日
                  刑事第十一庭  審判長法  官  李代昌
                                      法  官  鄭  瑋
                                      法  官  林正忠
以上正本證明與原本無異。
如不服本判決應於收受判決後10日內向本院提出上訴書狀，並應
敘述具體理由。其未敘述上訴理由者，應於上訴期間屆滿後20日
內向本院補提理由書(均須按他造當事人之人數附繕本)「切勿逕
送上級法院」。
中    華    民    國    99    年    11    月    11    日
                                      書記官  劉甄庭
附錄法條：
中華民國刑法第339條第1項
意圖為自己或第三人不法之所有，以詐術使人將本人或第三人之
物交付者，處 5 年以下有期徒刑、拘役或科或併科 1 千元以下
罰金。

司法院資訊處製作；財團法人民間司法改革基金會備份。
